【裁判字號】    89,簡上,98
【裁判日期】    891115
【裁判案由】    給付佣金
【裁判全文】
臺灣新竹地方法院民事判決  八十九年度簡上字第九八號
    上  訴  人    善朝房屋仲介有限公司
    法定代理人    丁○○
    訴訟代理人    丙○○
    被上訴人      乙○○
    訴訟代理人    陳景新律師
    複  代理人    甲○○      .
右當事人間請求給付佣金事件，上訴人對於中華民國八十九年七月二十六日臺灣新竹
地方法院竹北簡易庭八十九年度竹北簡字第一○○號判決提起上訴，本院判決如左：
    主    文
上訴駁回。
第二審訴訟費用由上訴人負擔。
    事    實
甲、上訴人方面：
一、聲明：求為判決：
（一）原判決廢棄。
（二）被上訴人應給付上訴人新台幣（下同）十萬元。
二、陳述：除與原判決記載相同者，茲引用外，補稱：
    被上訴人於民國八十八年十一月十六日與上訴人簽訂專任委託投標契約書，當晚
    ，被上訴人以欺騙之方式告知八字不合，不買了，使上訴人信以為真，孰知卻於
    開標當日由被上訴人本人投標取得房屋。上訴人為仲介經營者，與一般殷實之勞
    力工作者無異，需花費心神、勞力、金錢，瞭解各法院法拍屋之情形，予以歸納
    ，製作廣告，並帶看有意購買者作參考。今被上訴人先於上訴人處取得各種資訊
    ，後又欺騙上訴人而自行投標，不給予任何酬勞，被上訴人之行為實有違誠信，
    欺壓仲介業者。被上訴人背信承購，視同由上訴人成交；又上訴人之員工吳淑芳
    雖有同意被上訴人終止契約，但吳淑芳無權代理上訴人終止契約，故兩造之上開
    契約書並未有效終止，基此依專任委託投標契約書第三條暨帶看證明單第四條之
    約定，請求被上訴人給付服務費十萬元。
三、證據：除援用第一審所提證據外，補提帶看證明單一件為證。
乙、被上訴人方面：
一、聲明：求為判決駁回上訴。
二、陳述：除與原判決記載相同者，茲引用外，補稱：
（一）上訴人在原審提出被帶看人藍榮俊之帶看證明單，其非被上訴人所簽，嗣上訴
      人雖又提出被帶看人為被上訴人之帶看單，除其上簽名被上訴人否認為真正外
      ，該帶看證明單亦僅載明『被帶看人同意於成交同時付清帶看人規定之服務費
      』，並未述明所謂之服務費所指為何，應係以專任委託投標契約書之約定為依
      據。惟專任委託投標契約書，業經兩造於八十八年十一月十六日簽訂當天下午
      合意終止，此有本院八十九年度訴字第一六三號兩造間請求確認本票債權不存
      在事件上訴人之訴訟代理人吳淑芳自認在卷。
（二）上訴人辯稱吳淑芳雖已同意終止契約，但未經上訴人同意云云，惟上訴人已自
      承兩造所簽訂之專任委託投標契約書為吳淑芳代表上訴人簽訂，吳女既有權代
      理上訴人簽約，自亦得代理上訴人終止契約，何況吳女在上開事件中以上訴人
      訴訟代理人之身分自認兩造已合意終止契約，另由上訴人未於八十八年十一月
      十七日代理被上訴人投標之情，更足以證明兩造確已終止契約。
（三）兩造簽訂之專任委託投標契約書，明定於『得標同時』被上訴人始需支付服務
      費，得標後上訴人且須繼續服務至點交得標物始完成其受託工作，上訴人同意
      終止契約在先，嗣亦未代理被上訴人投標及完成其後之工作，其要求被上訴人
      支付服務費，殊屬無據。
三、證據：除援用第一審所提證據外，補提本院八十九年度訴字第一六三號民事判決
    一件為證。
    理    由
一、本件上訴人起訴主張被上訴人於八十八年十一月十六日，委託上訴人帶看坐落新
    竹縣新豐鄉○○段六七地號土地暨其上門牌號碼為：新竹縣新豐鄉○○街三二巷
    十號二之二樓之房屋，兩造並簽訂專任委託投標契約書（下稱系爭契約）暨帶看
    證明單，當時言明不可私自承購或投標，違者願付上訴人十六萬元服務費，但被
    上訴人已私自投標，理應給付上訴人居間報酬十六萬元（於本院審理時減縮請求
    金額為十萬元）等語；被上訴人則以被上訴人固曾於八十八年十一月十六日與上
    訴人簽訂系爭契約，但被上訴人簽立後有感於投標金額一百六十萬元過高，旋於
    當日去電上訴人終止委任，並經上訴人之承辦員吳淑芳同意，上訴人次日遂未代
    被告投標，兩造所簽訂之系爭契約內並無被上訴人不得私自承購或投標，違者被
    上訴人應付十六萬元服務費之約定，被上訴人亦未曾簽訂帶看證明單等語，資為
    抗辯。
二、查上訴人主張其於八十八年十一月十六日與被上訴人就上開房地簽訂專任委託投
    標契約書之事實，業據上訴人於原審提出專任委託投標契約書一件為證，並為被
    上訴人所不爭執，是上訴人此部分之主張，為可採信。又上訴人主張被上訴人違
    約私自承購上開房地，依系爭契約第三條、帶看證明單第四條之約定，被上訴人
    應給付上訴人十萬元之服務費等情，並提出帶看證明單一件為憑，被上訴人雖不
    否認自行購得上開房地，惟否認帶看證明單上簽名之真正，並以系爭契約已經被
    上訴人與上訴人之員工吳淑芳於簽訂當日合意終止等語置辯；而上訴人則仍否認
    系爭契約業已終止，並稱吳淑芳之同意終止契約行為，未取得上訴人之同意云云
    。是本件首應審究者兩造間之系爭契約究有否終止？
（一）經查，吳淑芳係兩造簽訂系爭契約時上訴人之代理人，此由系爭契約末尾受託
      人善朝房屋仲介有限公司後列承辦人吳淑芳字樣即知，並為兩造所不爭執。
（二）次查，吳淑芳於原審擔任上訴人之訴訟代理人時自承：當天晚上他（即被上訴
      人）有打電話告訴我，他有問過神明，房子與他八字不合，所以不要投標了，
      我們當然是同意：：所以我們也就沒有去參與投標：：：他打電話來說不要了
      ，我說沒關係，下次還有機會等語（見原審八十九年六月十四日言詞辯論筆錄
      ）；另吳淑芳於本院八十九年度訴字第一六三號確認本票債權不存在事件中亦
      為相同之陳述，有被上訴人提出之上開事件民事判決一件在卷足稽。由此可知
      ，上訴人之代理人吳淑芳確實已與被上訴人合意終止系爭契約。
（三）按代理人於代理權限內，以本人名義所為之意思表示，直接對本人發生效力，
      民法第一百零三條第一項定有明文。查吳淑芳既係有權代理上訴人與被上訴人
      簽訂系爭契約，則其於處理系爭契約事項範圍內，以上訴人名義所為之意思表
      示或所受之意思表示，依上揭法條所示，原則上當然直接對上訴人發生效力，
      除非上訴人能證明已嗣後對吳淑芳之代理權作限制或撤回，而該限制或撤回情
      事，亦為被上訴人所明知或因過失而不知，始可主張吳淑芳所為之代理行為對
      上訴人不生效力。準此，在上訴人無法舉證明吳淑芳之代理權有何瑕疵之情形
      下，上訴人僅一味空言否認前述吳淑芳與被上訴人合意終止系爭契約之效力，
      所辯顯不足採，況上訴人於投標當日，亦確未為被上訴人參與投標，是故兩造
      間之系爭契約應已終止，殆無疑義。
三、再查，本件上訴人係依據系爭契約第三條暨帶看證明單第四條之約定，主張被上
    訴人私自承購時，亦應給付上訴人服務費云云。惟系爭契約業已終止，如前所述
    ，至於帶看證明單之真正則為被上訴人所否認，上訴人對此復無法舉證證明之，
    是上訴人之主張，顯不足採。況細繹系爭契約第三條約定：甲方（被上訴人）同
    意給付乙方（上訴人）服務費為投標總底價的百分之五（不含營業稅），但服務
    費不足十萬元者，一律以十萬元計算，得標同時即以現今金額壹次付清，甲方不
    得拒絕或延付，惟乙方應繼續服務至甲方點交得標物，始終止契約關係；帶看證
    明單第四條則約定：被帶看人同意於成交同時付清帶看人規定之服務費；均未見
    有如上訴人所述私自承購時亦應給付服務費之約定。退一步言，縱如上訴人所主
    張系爭契約尚未終止，但依上開約定所示，被上訴人給付服務費之要件為『得標
    同時』、『成交同時』，然查，上訴人自承於接獲被上訴人告知不欲購買上開房
    地後，即未代被上訴人投標，既然如此，被上訴人給付服務費之義務即無由發生
    ，承上則本件上訴人之請求，顯無所據。
四、綜上所述，上訴人依據專任委託投標契約書暨帶看證明單，請求被上訴人給付服
    務費十萬元，不足採之，原審為上訴人敗訴之判決，並無不合。上訴意旨指摘原
    判決不當，求予廢棄改判，為無理由，應予駁回。
五、本判決事證已臻明確，兩造其餘攻擊防禦方法及陳述，於判決之結果不生影響，
    爰不一一論述，併此敘明。
據上論結，本件上訴為無理由，依民事訴訟法第四百三十六條之一第三項、第四百四
十九條第一項、第七十八條，判決如主文。
中      華      民      國    八十九    年    十一      月    十五      日
                                  臺灣新竹地方法院民事第二庭
~B審判長法官  陳國成
~B法      官  雷雅雯
~B法      官  魏瑞紅
右為正本係照原本作成。
不得上訴。
~B法院書記官  李桂珠
中      華      民      國    八十九    年     十一     月     十五     日


司法院資訊處製作；財團法人民間司法改革基金會備份。
